臺灣高等法院臺南分院刑事判決
109年度金上訴字第1002號
上  訴  人  臺灣臺南地方檢察署檢察官
被      告  盧烱文


上列上訴人因被告詐欺等案件，不服臺灣臺南地方法院109年度
金訴字第13號中華民國109年6月30日第一審判決（起訴案號：臺
灣臺南地方檢察署108年度偵緝字第880號），提起上訴，本院判
決如下：
    主  文
原判決撤銷。
甲○○犯洗錢防制法第十四條第一項之洗錢罪，累犯，處有期徒刑
肆月，併科罰金新臺幣參萬元，罰金如易服勞役，以新臺幣壹仟
元折算壹日。
    犯罪事實
一、甲○○知悉國內金融機構帳戶之申辦手續堪稱簡便，而現今社
    會利用他人金融帳戶資料詐財之犯罪型態甚為猖獗，屢經國
    內平面及電子等各類媒體多年來廣為披露，其可預見將自己
    之金融機構帳戶提供與他人使用，將可能遭他人利用作為犯
    罪工具，並用於使他人逃避刑事追訴，移轉特定犯罪所得而
    洗錢，猶基於縱有人以其金融機構帳戶實施財產犯罪，亦不
    違背其本意之幫助詐欺取財及洗錢不確定故意，於民國108
    年5月初至5月24日間某時，在臺中市○○○○旁之統一超商，將
    其申辦之第一商業銀行○○分行帳號000-00000000000號帳戶
    （下稱本案帳戶）之提款卡寄給真實姓名、年籍不詳之詐騙
    集團成年成員，再將密碼以LINE告知對方，而容任該成員及
    其所屬之詐騙集團持以犯罪。嗣取得本案帳戶提款卡、密碼
    之詐騙集團成年成員基於意圖為自己不法之所有之犯意，分
    別於附表編號1至4所示詐騙時間，由該詐騙集團成員各以附
    表編號1至4所示詐騙方法，對附表編號1至4所示之乙○○、丁○○、丙○○、甲○○施用詐術，致渠等4人分別陷於錯誤，於附
    表編號1至4所示匯款時間，各轉匯附表編號1至4所示金額至
    上開第一銀行帳戶，旋遭身分不詳之詐欺集團成員持該帳戶
    提款卡及密碼，分次提領一空，移轉該詐欺所得款項，製造
    金流斷點，逃避刑事追訴。嗣乙○○、丁○○、丙○○、甲○○察覺
    受騙，乃報警處理，始循線查悉上情。
二、案經乙○○、丁○○、丙○○、甲○○訴由臺南市政府警察局新營分
    局報告臺灣臺南地方檢察署檢察官偵查起訴。
    理  由
壹、證據能力部分：
一、被告以外之人於審判外之陳述，雖不符刑事訴訟法第159條
    之1至第159條之4之規定，而經當事人於審判程序同意作為
    證據，法院審酌該言詞陳述或書面陳述作成時之情況，認為
    適當者，亦得為證據；當事人、代理人或辯護人於法院調查
    證據時，知有第159條第1項不得為證據之情形，而未於言詞
    辯論終結前聲明異議者，視為有前項之同意，刑事訴訟法第
    159條之5第1項、第2項定有明文。查本判決所引用具傳聞證
    據性質之供述證據，因檢察官及被告於本院準備程序中均表
    示同意有證據能力（見本院卷第65至68頁），亦未於本案言
    詞辯論終結前具狀聲明異議，本院審酌該等被告以外之人審
    判外陳述作成時之情況，並無不能自由陳述之情形，亦無顯
    不可信之情狀，且未見有何違法取證或其他瑕疵，而與待證
    事實具有關聯性，本院認為以之作為證據應屬適當，自均得
    作為證據。
二、本件所引用非供述證據性質之證據資料，均無證據證明係公
    務員違背法定程序所取得，亦無顯有不可信之情況，且均經
    本院於審理期日提示而為合法調查，依刑事訴訟法第158條
    之4規定之反面解釋，亦均有證據能力。
貳、實體部分：
一、認定犯罪事實所憑之證據及理由：
（一）訊據被告固坦認有於前揭時、地將其所申辦之本案帳戶之
      提款卡寄交給真實姓名、年籍不詳之詐騙集團成年成員，
      再將密碼以LINE告知對方等情，惟否認有幫助詐欺取財、
      洗錢等犯行，並辯稱：我是為了辦貸款，對方說要幫我做
      資料，用他們公司的錢進去洗，是在網路上看到的公司，
      我之前沒有貸款過，對方幫我做帳，讓我帳戶裡面有金錢
      出入。我是後來才發現不對，因為後來叫我匯錢進我自己
      的帳戶裡，也說是要做資料，我才感覺不對云云。
（二）被告於前揭犯罪事實欄所載之時間、地點，將其申辦之本
      案帳戶之提款卡寄給真實姓名、年籍不詳之成年人，再將
      密碼以LINE告知對方之事實，業據被告於偵查、原審及本
      院審理中供承在卷（見偵二卷第21至23、37至38、43至44
      、49至50頁，原審卷第44至47、109至125頁、本院卷第97
      頁），並有第一商業銀行○○分行108年6月20日一○○字第00
      032號函暨附件即本案帳戶自108年1月1日起至108年5月24
      日之交易明細及客戶基本資料（見警一卷第6至9頁）附卷
      可參；另告訴人乙○○、丁○○、丙○○、甲○○4人（下稱告訴
      人4人）分別於附表編號1至4所示之時間，因受詐欺集團
      成員行騙而陷於錯誤，依照指示各將如附表編號1至4所示
      之金額匯至本案帳戶，而受有損害之事實，亦有附表編號
      1至4證據欄所示之證據等資料在卷可稽。準此，被告所有
      之本案帳戶，確經詐騙集團成員作為向告訴人4人詐欺取
      財工具之事實，堪以認定。足認被告將本案帳戶寄交詐騙
      行為人之行為，客觀上確已使其自身無法掌控上述帳戶資
      料之使用方法及用途，且實際上亦已對詐騙成員提供助力
      ，使其（其等）得利用本案帳戶作為犯罪工具，而遂行詐
      欺取財犯行，並移轉該詐欺所得款項，製造金流斷點，逃
      避刑事追訴無疑。
（三）被告雖否認有幫助詐欺取財及洗錢之犯意及犯行，並提出
      上開辯解。然按刑法第13條所稱之故意本有直接故意（確
      定故意）與間接故意（不確定故意）之別，條文中「行為
      人對於構成犯罪之事實，明知並有意使其發生者」為直接
      故意，至於「行為人對於構成犯罪之事實，預見其發生而
      其發生並不違背其本意者」則屬間接故意；又間接故意與
      有認識的過失（又稱疏虞過失）之區別，在於二者對構成
      犯罪之事實雖均預見其能發生，但前者對其發生並不違背
      其本意，後者則確信其不發生。經查：
　 1、被告雖辯稱其提供本案帳戶與他人係因為辦理貸款，對方
      說要幫其做資料，所以其才將本案帳戶資料寄出云云，然
      被告就上開事實，並未提出任何證據（如：貸款相關資料
      或對話紀錄）以資證明，是以被告是否確有與他人通訊及
      通訊內容是否如其所辯，實有疑問。
   2、又於金融機構開設存款帳戶，請領存摺及提款卡一事，原
      係針對個人身分之社會信用而予以資金流通，具有強烈之
      屬人性，而金融帳戶為個人理財之工具，申請甚為簡易方
      便，並無任何特殊之資格限制，一般民眾皆可以存入最低
      開戶金額之方式，任意於金融機構申請開設存款帳戶，且
      一人並可於不同之金融機構申請多數之存款帳戶使用，此
      屬眾所週知之事實，如係基於正當用途而有使用帳戶之必
      要，通常需用人得以自己名義申請即可，本無借用他人帳
      戶之必要。又銀行帳戶事關個人財產權益之保障，其專有
      性甚高，除非本人或與本人親密關係者，難認有何理由可
      自由流通使用該存摺、提款卡及密碼，一般人均有妥為保
      管及防止他人任意使用之認識，縱特殊情況偶需交付他人
      使用，亦必深入瞭解用途及合理性，始予提供，且該等專
      有物品如落入不明人士手中，而未加以說明正常用途，極
      易被利用為與財產有關之犯罪工具。是依一般人之社會生
      活經驗，如無正當理由，實無借用他人存摺、提款卡使用
      之理，倘有使用帳戶需求之人，竟不思以自己名義申請帳
      戶，反向他人收取帳戶使用，顯與一般交易常情相悖，衡
      情對於該帳戶是否供不法之使用，當有合理之懷疑，此於
      被告之立場而言，亦不可能未能察覺其中顯有異常，自無
      可能對於要求其提供帳戶之人所謂使用帳戶之用途深信不
      疑。且倘該不詳姓名年籍之人非將被告提供之金融機構帳
      戶作為犯罪所得存提進出及其他不法用途，又何需捨自己
      申請帳戶而不為，反倒支付高額報酬向被告租用本案帳戶
      使用？是倘並無正當理由，竟向他人徵求提供帳戶，客觀
      上可預見其目的，係供為某筆資金之存入，後再行領出之
      用，且該筆資金之存入及提領過程係有意隱瞞其流程及行
      為人身分曝光之用意，一般人本於一般認知能力均易於瞭
      解。且近年來詐欺集團大量利用人頭帳戶作為收取詐騙所
      得款項之工具，被害者人數眾多，此早經報章雜誌等傳播
      媒體廣為披露，並經警察機關、金融機構等宣導、警告多
      時，而詐欺集團取得人頭帳戶之管道，除直接收購、租用
      外，亦多有利用刊登廣告徵聘人員、為人辦理貸款等名義
      為之者，此亦廣經媒體報導、揭露，而為眾所週知之事。
      被告於本案發生時，已為37歲之成年人，且於原審審理中
      亦供述台電外包施工工作（見原審卷第124頁），為具有
      正常智識程度之成年人，復有工作歷練及社會經驗，對於
      僅需提供金融帳戶供他人使用，無須付出任何勞力或智力
      ，即可獲取新臺幣（下同）3至4萬元款項，顯無可能不生
      任何質疑。再者，本件要求提供帳戶之人所謂給帳戶即可
      獲取3至4萬元之款項，依通常意義即可理解為徵求配合之
      帳戶使用，並承諾給予提供帳戶者優渥之報酬，亦即要求
      提供帳戶之人出租（出賣）帳戶。
   3、另被告於偵查中固辯稱：對方亦要求我匯款3萬元，我匯
      了之後，他們又要求我繼續匯款，我覺得有問題，就不理
      他們；我當時是去○○區的○○○郵局，用現金存款匯款給對
      方郵局帳戶等語（見偵二卷第22、43、50頁）。然經檢察
      署函詢臺南郵局，經函覆稱：經查○○○○○郵局自108年4月1
      日起至108年8月31日止無甲○○之匯款紀錄。此有中華郵政
      股份有限公司臺南郵局108年12月31日南營字第108180135
      9號函在卷可查（見偵二卷第53頁）。被告於原審審理中
      辯稱：我當時看網路辦貸款，我將金融卡給幫我辦貸款的
      人才可以做資料，匯款2次給他，各1萬5千、1萬5千，總
      共3萬元說要做資料等語（見原審卷第43頁）。經原審法
      院再函詢中華郵政股份有限公司，經函覆稱：經查自108
      年4月1日起至108年5月31日止○○○○○郵局無甲○○臨櫃匯款
      新台幣1萬5,000元之匯款紀錄，此有中華郵政股份有限公
      司台南郵局109年3月13日南營字第1091800216號函附卷可
      稽（見原審卷第53頁）。被告於原審審理中自陳：我後來
      清理包包的時候，將匯款資料清理掉了，我現在找不到；
      我只知道對方的帳戶是女的名字；（為何匯款3萬元？）
      他說帳戶裡面沒有金額不能辦貸款，所以要匯款進去帳戶
      裡面給銀行的人審核等語（見原審卷第119至123頁）。然
      若被告欲匯款3萬元做資金往來之財力證明，理應是匯款
      到自己的帳戶裡，但被告所辯是匯款給不知名之人，且未
      保留任何與對方聯絡之資料及存匯紀錄，其後未能辦理貸
      款時亦未報警，除未提出任何證據可供調查，亦與常情有
      違，則其所辯，難認真實可採。
   4、倘如被告所述係因貸款而提供帳戶，然一般正常辦理貸款
      ，所需審核者為貸款人之收入、信用或財產狀況，無論係
      自行或委請他人向金融機構申辦貸款，均須提出申請書並
      檢附在職證明、薪資證明、身分證明、財力及所得或擔保
      品之證明文件等資料，經金融機構徵信審核通過後，再辦
      理對保等手續，縱因審核貸款人之收入、財力而要求貸款
      人提出薪資轉帳資料，亦僅需提出存摺影本，絕無要求提
      供帳戶之提款卡，甚至要求提供密碼之可能。且辦理貸款
      常涉及大額金錢之往來，申請人若非親自辦理，理應委請
      熟識或信賴之人代為辦理，若委請代辦公司，理當知悉該
      公司之名稱、地址、聯絡方式，以避免將來貸款金額遭他
      人所侵吞，此為社會人際常情，然被告對於其所欲貸款之
      相關公司、承辦人員，究竟貸款多少款項，利率、利息，
      是否需擔保品等完全均無討論，就立刻提供本案帳戶，是
      被告所為實有可疑。故被告辯稱因辦理貸款審核之需，而
      提供本案帳戶之存摺、提款卡及密碼，卻完全未要求被告
      提供其他貸款所需資料，實與一般申辦貸款之常情有悖，
      被告於未能辦理貸款後，對此等攸關個人財產及信用之金
      融機構帳戶資料未加以聞問，且未保存與對方聯絡之任何
      資料，復未報警或掛失，亦顯然並不合理，而難以採信。
   5、又被告辯稱其係透過通訊軟體LINE與他人聯繫，對於對方
      之基本資料一無所悉，是以倘對方將被告封鎖或不回應被
      告，被告即無法與對方取得聯繫，於此情況下，被告卻仍
      任意交付本案帳戶與他人並告知密碼，足認被告應係因一
      時需款孔急而故意予以忽略上開異常而不去深究，是被告
      應可預見其所提供之帳戶，有可能作為收取他人所匯入不
      法款項之「人頭帳戶」，由此可知被告既將幾無存款餘額
      之帳戶交與他人使用，其對於收取帳戶之對方可能係財產
      犯罪集團成員，實得以預見，惟仍抱持有縱該帳戶為他人
      利用作為犯罪工具，自己亦不致遭受財產損失之心態，方
      才同意交付上開帳戶之金融卡及密碼。是縱無證據證明被
      告明知該人之犯罪態樣係以該帳戶供詐欺取財之用，惟其
      顯具縱有人以其帳戶實施詐欺取財犯罪亦不違背其本意之
      幫助意思至明。被告辯稱其並無幫助詐欺取財之主觀犯意
      云云，自無足採，被告上開幫助詐欺取財之犯行，洵堪認
      定。
（四）被告雖否認有洗錢之犯意及犯行。惟查：
   1、洗錢防制法業於105 年12月28日修正公布，並於106 年6
      月28日生效施行（下稱新法），新法參照相關國際標準建
      議及公約之洗錢行為定義，將洗錢行為之處置、多層化及
      整合等各階段，全部納為洗錢行為，而於新法第2 條規定
      ：「本法所稱洗錢，指下列行為：一、意圖掩飾或隱匿特
      定犯罪所得來源，或使他人逃避刑事追訴，而移轉或變更
      特定犯罪所得。二、掩飾或隱匿特定犯罪所得之本質、來
      源、去向、所在、所有權、處分權或其他權益者。三、收
      受、持有或使用他人之特定犯罪所得。」。觀其立法之設
      計，乃將國際法（公約）規範內國法化，該法第2 條之三
      種類型解釋，應密切呼應該法第1 條「為防制洗錢，打擊
      犯罪，健全防制洗錢體系，穩定金融秩序，促進金流之透
      明，強化國際合作」之立法目的；即該法第2 條之行為，
      經立法擬制為具有妨礙打擊犯罪、金流透明之危險性；司
      法實務更詳為闡述：「行為人對於特定犯罪所得，基於洗
      錢之犯意，參與整體洗錢過程中任一環節之處置、分層化
      或整合行為，致生新法所保護法益之『危險』者，即應屬
      新法所欲禁絕之洗錢行為，至該行為是否已使特定犯罪所
      得轉換成合法來源之財產，則非所問。而上開第1 款之洗
      錢行為，祗以有掩飾或隱匿特定犯罪所得來源之意圖，與
      「移轉」或「變更」特定犯罪所得之行為，即為已足，不
      以有掩飾或隱匿特定犯罪所得來源之行為為必要。所稱「
      移轉特定犯罪所得」，係指將刑事不法所得移轉予他人，
      以達成隱匿效果而言；所謂「變更特定犯罪所得」，乃指
      將刑事不法所得之原有法律或事實上存在狀態予以變更而
      達成隱匿效果。至所意圖隱匿者究為自己、共同正犯或他
      人之特定犯罪所得來源，皆非所問（最高法院109 年度台
      上字第3993號判決參照）；至於該法第2 條各款所稱之「
      特定犯罪」（修法前稱前置犯罪），自該法第3 條立法理
      由揭示「洗錢犯罪之處罰，其有關前置犯罪之聯結，並非
      洗錢犯罪之成立要件，僅係對於違法、不合理之金流流動
      起訴洗錢犯罪，作不法原因之聯結」、同法第4 條第2 項
      修正理由載明「洗錢犯罪以特定犯罪為前置要件，主要著
      眼於對不法金流軌跡之追查，合理建構其追訴基礎，與前
      置之特定犯罪成立與否，或是否有罪判決無關」；同法第
      14條第1 項修正理由亦揭示「洗錢犯罪本質在於影響合法
      資本市場並阻撓偵查，不因犯罪行為人係為自己或為他人
      洗錢而有差異，僅在其行為態樣不同」；自前開文意解釋
      、體系解釋、歷史解釋、目的性解釋，可知特定犯罪僅係
      其不法原因之聯結，並非洗錢犯罪之客觀構成要件，行為
      人主觀上即無認識之必要，亦不須知悉不法所得確切聯絡
      之特定犯罪為何（最高法院109 年度台上字第1889號判決
      參照）；該特定犯罪、洗錢行為之構成要件，彼此獨立；
      為洗錢行為時並無須認識特定犯罪構成要件事實，特定犯
      罪之不法所得於洗錢行為人行為時是否已存在，在所不問
      ；準此，於交付帳戶供移轉詐欺犯罪（特定犯罪）所得贓
      款案例，於提供帳戶之行為時，已生新法所保護法益之『
      危險』，而屬新法所禁絕之洗錢行為，縱該詐欺取財犯行
      尚未著手，仍無妨其洗錢犯意之成立。
   2、本案帳戶內告訴人4人遭詐欺取財而匯入之款項，為本案
      詐欺犯罪所得，嗣並由詐欺行為人持本案帳戶之提款卡輸
      入密碼後提領而移轉，已如前述；則被告提供本案帳戶之
      時，縱然該特定犯罪尚未著手，但事後犯罪所得因之移轉
      至本案帳戶內，再由本案帳戶提領移轉為他人持有，已使
      司法機關難以溯源追查犯罪所得後續持有者，製造金流斷
      點，使他人逃避特定犯罪刑事追訴之抽象危險，仍與洗錢
      防制法第2條第1款之洗錢行為合致，而該當於新法第14條
      第1項之一般洗錢罪。
   3、又被告自陳透過通訊軟體LINE與身分不詳之他人聯繫，對
      於該他人之基本資料一無所悉，無從且亦未查證對方之身
      分背景，而對方於收取本案帳戶時，復未簽發任何收據或
      留下可供被告確實聯繫之方式，被告應可知悉對方乃刻意
      隱匿真實身分，足認被告應可預見所提供本案帳戶資料極
      可能供作犯罪之用，卻仍將之交付予身分不明之人，而無
      任何防免本案帳戶淪為犯罪工具進而通報警方之舉措，再
      參以被告有上開幫助詐欺取財之犯行，業據本院認定，堪
      認被告對於本案帳戶資料供不法詐欺犯罪使用，使警察等
      司法追訴機關難以查緝，主觀上已能預見無疑；被告對於
      持有本案帳戶之人，嗣後果持之用於詐欺取財、供被害人
      匯入款項、再提領移轉等洗錢犯行結果之發生，當有容任
      其發生而不違反其本意之不確定故意，而有洗錢行為之犯
      意甚明，被告否認洗錢之行為及犯意，自無可採。被告上
      開洗錢之犯行，亦堪認定。
（五）綜上所述，本案被告主觀上既能預見提供本案帳戶之提款
      卡及密碼與他人，遂行詐欺取財後，供該他人作為不法收
      取款項之用，且藉此帳戶移轉犯罪所得之真正去向，使他
      人逃避刑事追訴，仍容任該結果之發生亦不違背其本意，
      自有幫助詐欺取財，與使他人逃避刑事追訴而移轉詐欺犯
      罪所得之洗錢等不確定故意及犯行。本件事證明確，被告
      上開幫助詐欺取財及洗錢犯行，均堪認定，應依法論科。
       
二、論罪部分：
（一）核被告所為，係犯刑法第30條第1項前段、第339條第1項
      之幫助詐欺取財罪，及違反洗錢防制法第2條第1款而犯同
      法第14條第1項之一般洗錢罪。公訴意旨認係違反洗錢防
      制法第2條第2款而犯同法第14條第1項之一般洗錢罪，容
      有未洽。又關於所犯幫助詐欺取財部分，被告以幫助之意
      思，參與構成要件以外之行為，為幫助犯，依刑法第30條
      第2項規定，按正犯之刑減輕之。至本案雖可能係3人以上
      ，或有未滿18歲之人共同詐欺告訴人4人，然並無證據足
      認被告對此等詐欺方式已有認識，而有預見之可能，被告
      所為應僅成立普通詐欺取財罪之幫助犯，附此敘明。又被
      告以一交付上開金融機構帳戶之提款卡及密碼之行為，幫
      助詐騙成員詐騙告訴人4人，屬一行為觸犯數同一罪名之
      同種想像競合犯；及以一交付提款卡及密碼之行為，同時
      觸犯幫助詐欺取財罪及一般洗錢罪，為想像競合，應依刑
      法第55條前段規定，從一重論以一般洗錢罪。
（二）另被告前因不能安全駕駛致交通危險罪案件，經臺灣嘉義
      地方法院以103年度嘉交簡字第980號判決判處有期徒刑3
      月確定，並於103年10月28日執行完畢，有臺灣高等法院
      被告前案紀錄表1份在卷可按，其受徒刑之執行完畢後，5
      年內故意再犯有期徒刑以上之罪，已合於刑法第47條第1
      項規定之累犯要件，本院審酌被告於上開徒刑執行完畢後
      ，仍無視法律嚴厲禁制，再為本件幫助詐欺取財及洗錢犯
      行，足徵被告並未真正悛悔改過，刑罰反應力確屬薄弱，
      兼衡其於本案所犯情節亦具相當惡性，自不宜量處最低法
      定刑，如酌量加重被告之刑，延長矯正期間，將有助其再
      社會化，亦符合憲法罪刑相當原則之要求，自應依刑法第
      47條第1項規定，加重其刑。
（三）至起訴意旨雖認被告係犯加重詐欺取財罪，然刑法第339
      條之4第1項第3款固有因以廣播電視、電子通訊、網際網
      路或其他媒體等傳播工具對公眾散布犯之，而加重處罰之
      構成要件類型，惟現今詐欺集團實施之詐術態樣甚多，縱
      使被告主觀上可預見上開第一銀行帳戶作為他人詐欺犯罪
      之用，仍無從逕認其對於具體犯罪手法乃至於犯罪人數均
      可併予預見，而難認被告有何幫助加重詐欺取財之故意，
      無從成立該條之罪，檢察官起訴意旨容有誤會，惟其社會
      基礎事實同一，本案自得予以審理，並變更起訴法條。
參、撤銷改判之理由、量刑及沒收之敘明：
一、撤銷改判之理由：
    原審以被告犯罪事證明確，予以論罪科刑，固非無見。惟查
    ：被告提供本案帳戶之提款卡及密碼與他人用以進行詐騙，
    供被害人匯入移轉詐欺所得款項後，再由詐欺取財犯罪之人
    提領移轉取得，應該當於洗錢防制法第2 條第1 款之洗錢行
    為，另犯同法第14條第1 項之一般洗錢罪，詳如前述，原判
    決認被告犯行並不成立一般洗錢罪，而不另為無罪之諭知，
    尚有未洽。檢察官執此理由提起上訴，認被告除犯幫助詐欺
    取財罪外，同時應成立洗錢罪，以此指摘原判決不當，為有
    理由，自應由本院將原判決予以撤銷改判，期臻妥適。
二、量刑部分：
    爰審酌被告將本案帳戶之提款卡及密碼交予系爭詐欺集團而
    供幫助犯罪及洗錢使用，紊亂社會正常交易秩序，並使不法
    之徒藉此輕易於詐騙後取得財物，致檢警難以追緝，助長詐
    騙犯罪風氣，且實際上已使告訴人受詐騙並受有損害，實有
    不該；又被告犯後否認犯行，尚難認已知所悔悟，惟本件被
    告僅係提供犯罪助力，並未實際從事詐欺取財犯行，暨審酌
    其本案提供之帳戶數量、被害人數、詐欺金額，及被告於原
    審自陳為高中畢業之智識程度，從事台電外包施工，需扶養
    2名分別就讀國中二年級、國小六年級之子女及給父母零用
    錢（見原審卷第124頁）等一切情狀，量處如主文第2項所示
    之刑，並諭知罰金如易服勞役之折算標準，以資懲儆。
三、沒收之敘明：
（一）按供犯罪所用、犯罪預備之物或犯罪所生之物，屬於犯罪
      行為人者，得沒收之；前2項之沒收，於全部或一部不能
      沒收或不宜執行沒收時，追徵其價額。犯罪所得，屬於犯
      罪行為人者，沒收之；於全部或一部不能沒收或不宜執行
      沒收時，追徵其價額。宣告前2條之沒收或追徵，有過苛
      之虞、欠缺刑法上之重要性、犯罪所得價值低微，或為維
      持受宣告人生活條件之必要者，得不宣告或酌減之。刑法
      第38條第2項前段、第4項、第38條之1第1項前段、第3項
      、第38條之2第2項固分別定有明文。又按犯第14條之罪，
      其所移轉、變更、掩飾、隱匿、收受、取得、持有、使用
      之財物或財產上利益，沒收之，洗錢防制法第18條第1項
      前段固亦定有明文，而其立法理由係為沒收洗錢行為標的
      之財物或財產上利益，惟該條文並未規定「不論屬於犯罪
      行為人與否」均沒收之，自仍以屬於犯罪行為人者為限，
      始應予以沒收。
（二）查本案並無證據證明被告確有因幫助詐欺取財及洗錢之犯
      行而有任何犯罪所得，自無犯罪所得應予宣告沒收、追徵
      之問題；又被告所提供之本案帳戶之提款卡，已由詐欺集
      團成員持用，未據扣案，而該等物品可隨時停用、掛失補
      辦，且就沒收制度所欲達成之社會防衛目的亦無助益，不
      具刑法上之重要性，而無宣告沒收、追徵之必要，附此敘
      明。
據上論斷，應依刑事訴訟法第369條第1項前段、第364條、第299
條第1項前段、第300條，洗錢防制法第14條第1項，刑法第11條
前段、第30條第1項前段、第2項、第339條第1項、第55條、第42
條第3項前段，刑法施行法第1條之1第1項，判決如主文。
本案經臺灣臺南地方檢察署檢察官吳維仁提起公訴及上訴，臺灣
高等檢察署臺南檢察分署檢察官蘇南桓到庭執行職務。
中　　華　　民　　國　　109 　年　　11　　月　　11　　日
                  刑事第四庭    審判長法  官  郭玫利
                                      法  官  蔡廷宜
                                      法  官  曾子珍
以上正本證明與原本無異。
如不服本判決應於收受送達後20日內向本院提出上訴書狀，其未
敘述上訴理由者，並得於提起上訴後20日內向本院補提理由書（
均須按他造當事人之人數附繕本）「切勿逕送上級法院」。
　　　　　　　　　　　　　　　　　　　書記官  李淑惠
中　　華　　民　　國　　109 　年　　11　　月　　11　　日
附錄本案論罪科刑法條：
中華民國刑法第339條
（普通詐欺罪）
意圖為自己或第三人不法之所有，以詐術使人將本人或第三人之
物交付者，處5年以下有期徒刑、拘役或科或併科50萬元以下罰
金。
以前項方法得財產上不法之利益或使第三人得之者，亦同。
前二項之未遂犯罰之。

洗錢防制法第14條
有第二條各款所列洗錢行為者，處7年以下有期徒刑，併科新臺
幣5百萬元以下罰金。
前項之未遂犯罰之。
前二項情形，不得科以超過其特定犯罪所定最重本刑之刑。

附表:
編號 告訴人 詐騙時間 詐騙手法    匯款時間 被騙金額(新臺幣) 1 乙○○ 108年5月24日10時許 在臉書社團刊登販售價值1萬8,000元IPhone手機訊息，適有乙○○瀏覽該訊息後，致陷於錯誤而下單購買。    108年5月24日11時20分 18,000元 證據： 1.證人乙○○於警詢之證述 (警一卷第14至15頁) 2.證人乙○○申設之第一商業銀行帳戶app轉帳紀錄截圖1張(警一卷第17頁) 3.證人乙○○提出之Line對話紀錄截圖8張(警一卷第18-19頁) 4.臉書帳號莊竣翔於臉書社團張貼販賣IPhone資訊截圖1張(警一卷第20頁) 5.內政部警政署反詐騙諮詢專線紀錄表(報案人乙○○)(警一卷第21頁) 6.第一商業銀行金融機構聯防機制通報單(警一卷第23頁)         2 丁○○ 108年5月24日11時許 在PCHOME網站之媽咪平價小舖刊登販售進口胃腸藥之訊息，適有丁○○瀏覽該訊息後，致陷於錯誤而下單購買。   108年5月24日某時  2,550元(業經公訴檢察官當庭更正) 證據： 1.證人丁○○於警詢之證述(警一卷第27至27反頁) 2.證人丁○○申設之郵局帳戶存摺內頁影本 (警一卷第32頁) 3.證人丁○○提出之Line對話紀錄截圖17張 (警一卷第33-34頁) 4.內政部警政署反詐騙諮詢專線紀錄表(報案人丁○○)(警一卷第28頁) 5.第一商業銀行金融機構聯防機制通報單(警一卷第30頁)         3 丙○○ 108年5月24日零時許 在PCHOME網站以賣家「○○○○○○○」暱稱刊登販賣九族文化村門票訊息，適有丙○○瀏覽該訊息後，致陷於錯誤而下單購買3張。  108年5月24日14時47分（委由謝佩芝匯款）   1,605元 證據： 1.證人丙○○於警詢之證述 (警一卷第44至45頁) 2.證人丙○○申設之郵局帳戶存摺內頁影本 (警一卷第53頁) 3.內政部警政署反詐騙諮詢專線紀錄表(報案人丙○○)(警一卷第40頁) 4.第一商業銀行金融機構聯防機制通報單(警一卷第43頁) 5.證人謝佩芝於警詢之證述 (警一卷第46至48頁) 6.證人謝佩芝提出之Line對話紀錄截圖6張 (警一卷第49至51頁) 7.證人謝佩芝申設之郵局存摺內頁影本(警一卷第52頁)         4 甲○○ 108年5月24日16時4分 在臉書社團刊登販售單眼相機之訊息，適有告訴人甲○○瀏覽該訊息後，致陷於錯誤而下單購買。 108年5月24日16時4分許    10,000元 證據： 1.證人甲○○於警詢之證述 (警一卷第57至58頁) 2.證人甲○○申設之中國信託銀行帳戶ATM轉帳收據 (警一卷第63頁) 3.證人甲○○提出之Line對話紀錄截圖4張 (警一卷第64頁) 4.內政部警政署反詐騙諮詢專線紀錄表(報案人甲○○)(警一卷第59至60頁) 5.第一商業銀行金融機構聯防機制通報單(警一卷第62頁)         

本案證據目錄：
1.【警一卷】：臺南市政府警察局新營分局南市警營偵字第1080
　            000000號卷
2.【警二卷】：臺南市政府警察局新營分局南市警營偵字第1080
　            000000號卷
3.【偵一卷】：臺南地檢署108年度營偵字第1436號卷
4.【偵二卷】：臺南地檢署108年度偵緝字第880號卷
5.【原審卷】：臺南地院103年度金訴字第13號卷
6.【本院卷】：本院109年度金上訴字第1002號卷